【裁判字號】    90,上易,3158
【裁判日期】    901126
【裁判案由】    侵占
【裁判全文】
臺灣高等法院刑事判決                            九十年度上易字第三一五八號
    上  訴  人  臺灣桃園地方法院檢察署檢察官
    上  訴  人
    即  被  告  丙○○
右列上訴人因被告侵占案件，不服臺灣桃園地方法院八十九年度易字第二九０三號，
中華民國九十年五月二十八日第一審判決（起訴案號：臺灣桃園地方法院檢察署八十
九年度偵字第五四六三號）提起上訴，本院判決如左：
    主  文
上訴駁回。
    事  實
一、丙○○有贓物、妨害自由、違反麻醉藥品管理條例等前科，最後一次於民國（下
    同）八十六年間因違反麻醉藥品管理條例，經原審判處有期徒刑三月，並於八十
    七年二月十八日易科罰金執行完畢，竟仍不知悔改，於八十八年十一月三十日，
    在桃園縣中壢市○○○路○段七００號青泰交通股份有限公司（下稱青泰公司）
    辦公室與青泰公司簽訂「營業小客車租賃合約書」，承租Ｖ六─九六○號營業計
    程車一部，言明日租新台幣（下同）七百元，同時預交五千元之押金，詎丙○○
  於租車一個月後之八十九年一月初某日，竟意圖為自己不法之所有，將該車予以
    侵占，不為歸返。
二、案經青泰公司代表人甲○○訴請臺灣桃園地方法院檢察署檢察官偵查起訴。
    理  由
一、訊之上訴人即被告丙○○矢口否認右揭犯行，辯稱：我租到一個月發現車況不良
    ，乃將車子由我們夫妻二人去還的，由我太太把車子放在那邊就走了，他們指我
    未付清費用而不收車。車子如未還他們可以報遺失，但他們為何沒報？云云。
二、本院查：
（一）被告於前述時間、地點向告訴人青泰公司租用並占有Ｖ六─九六○號營業計
      程車一部，此有其二人所簽訂之「營業小客車租賃合約書」影本一紙在卷可稽
      ，而租期為一個月，被告亦坦承其事（見偵查卷第二十七頁反面，一審卷第二
      十八頁）。而被告迄今仍未返回前述計程車，而予侵占，不惟據告訴人公司代
      表人甲○○指訴綦詳，並經證人即告訴人公司職員林美玉及乙○○分別於偵訊
      及原審調查時證述在卷（林美玉稱迄八十九年四月間，被告未交還，去找亦找
      不到。見偵查卷第二十頁反面，原審卷第二八、四六頁）。
（二）被告於檢察官偵訊時陳稱：「車是叫妻『玲（萬桂玲）』去還，不知她還誰，
      無收據」云云（見八十九年度偵字第五四六三號卷第二十七頁背面）；起訴後
      於原審九十年一月二日調查時先辯稱：「我有還車，租金有爭執‧‧‧我一月
      十日的時候去還車，有一個人說車子放著就好‧‧‧」；後於同年三月十四日
      審理時改稱：「青泰的部分我車子已歸還‧‧‧歸還日期我忘了，我租快一個
      月時將車輛開到車行還他們，但因我有欠他們租車費用，車開到車行門口時他
      們要追我，所以我就跑走了，‧‧‧我是在晚上約十一點時歸還的，這樣的話
      就不會多算一天的租金」云云，惟於原審提示其妻萬桂玲之證詞後，被告又改
      稱：「還車時我們二人都有去」云云；最後於原審九十年五月十四日審理時，
      又聲稱：「車子是我們二人去還的，租金是我太太跟他們談的但沒談成，我們
      把車子放在。那邊就走了，他們不收車，並有一大堆人追我們。」云云。則該
      車由何人還車，由何人收車，先後所供不一，亦互矛盾。
（三）被告之妻萬桂玲於八十九年五月十二日檢察官偵訊時證稱：「我於八十九年元
      月牽去中壢環中東路青泰公司前面，牽去後第二天電話告知該公司男的不知何
      人說，他說有看到車子」（同前示偵查卷第二十四頁背面），於原審九十年三
      月十四日審理時證稱：「去年一月初時某日天快黑時歸還的，我牽去車行還的
      ，因為車行有很多人，我交給其中一人就走了，我不認識該人」等語，先後亦
      有不符，且與被告上述供詞亦有歧異，均不足採信，依計程車價值非微，體積
      亦大，有意還車，何能不經簽收或交代，逕行放置路邊而離去，是其二人之供
      詞，洵不能採認已還車之證據，被告又不供出該車現時所在，顯已為其擅予處
      置甚明。
（四）按被告於八十八年十一月三十日向告訴人青泰公司租用，並占有前述計程車，
      原未明定租期，惟被告嗣後認為租金太貴，不願繼續租用，故雙方言明租期為
      一個月，此亦據被告供承在卷，已如前述。是被告自應於同年十二月底交還該
      車，惟被告非但未不還，且誑稱已於一月初已返還，其顯已易持有為所有，事
      證明確，被告前述犯行可以認定。
三、核被告所為，係犯刑法第三百三十五條第一項之侵占罪。被告前曾有如事實欄所
    載犯罪、判刑及執行事實，此有本院被告全國前案紀錄表、臺灣桃園地方法院檢
    察署刑事資料記錄表各一份在卷足憑，其於五年以內再犯本件有期徒刑以上之罪
    ，為累犯，依刑法第四十七條規定應加重其刑。
四、原審適用刑法第三百三十五條第一項、第四十一條第一項前段、第四十七條，罰
    金罰鍰提高標準條例第一條前段，並審酌被告之犯罪手段、所生之損害及犯後仍
    飾詞狡辯，毫無悔意等一切情狀，量處有期徒刑六月，並以被告行為後，刑法第
    四十一條業經於九十年一月四日修正，將得易科罰金之適用範圍擴大為最重本刑
    五年以下有期徒刑之罪，並於同年月十日經總統公布，於同年月十二日生效。是
    依刑法第二條第一項比較新舊法之結果，認修正後之新法較有利於被告，爰依修
    正後之刑法第四十一條第一項前段諭知被告易科罰金之折算標準。經核其認事用
    法，均無不合，量刑亦至適當，被告上訴意旨仍執陳詞，否認犯罪，即無理由，
    其上訴應予駁回。
五、又被告於本案辯論終結後，具狀陳報謂渠於九十年十一月十六日偕友人到告訴人
    公司，發現系爭車輛停放車行內，又查該車除九十年冬季汽車燃料費未繳外，其
    餘稅捐、罰鍰均無積欠，顯見該車已為告訴人取回云云。然按刑法侵占罪係即成
    犯，於被告侵占行為完成後，縱被害人再取得該車輛管理使用，仍無解被告犯罪
    之成立。本件被告係於八十九年元月間成立侵占罪，已如前述，被告迄歷近二年
    ，再請求調查該車輛現時是否為告訴人占有中，則核無需要，亦併此敘明。
六、檢察官於原審聲請併案意旨：被告於八十七年五月三十日在台北市○○路○段三
    九五號天賓交通有限公司（以下簡稱天賓公司）辦公室與天賓公司簽訂「台北市
    計程車客運業駕駛人自備車輛參與經營契約書」（如俗稱之「靠行契約」），向
    天賓公司租用該公司名義車號Ｅ六－一七三號營業小客車之號碼牌二面及行照一
    枚，約定其應按期限給付各項稅金、規費、罰鍰及辦理定期檢驗，然其自取得前
    揭號碼牌及行照後除拒不繳納稅費及罰鍰及參加車輛定期檢驗，被告竟於八十七
    年八月二日又將該車交由無駕照之人郭青柏駕駛為警查獲，致前述行照被吊扣，
    經天賓公司一再聯絡丙○○將前述二面號碼牌返還未果，遂訴請台灣台北地方法
    院於八十八年三月二十一日以八十八年度北簡字第三五六八號民事判決判令丙○
    ○返還，黃某竟仍拒不返還予以侵占，至今仍未將該二面號碼牌返還予天賓公司
    ，因認被告另涉有侵占犯行，且與前述侵占犯行係基於概括犯意，為連續犯，以
    一罪論云云。經查被告之此項犯行時間係在八十七年六、七月間，距本案犯罪時
    間係在八十九年一月間相距一年六個月，實難遽認被告自始即基於概括犯意。且
    本案係侵占租用Ｖ六─九六○號之計程車一部，而併案意旨係指被告侵占租用之
    車牌及行車執照，二者標的不同，況據告訴人天寶公司負責人丁○○到庭證稱：
    懸掛該車牌之車輛（Ｅ六─一七三號），係被告所有，係以該車輛去申請車牌使
    用，因被告不繳稅金，罰單及租金計欠三萬多元，又不交還車牌，始告他侵占等
    語。顯見被告租用上開車牌、行照，與其自有車輛之使用，互有關聯，其違約不
    為交還乃屬民事糾紛問題，告訴人自得依上開民事勝訴判決追還，該車既為被告
    所有，自無侵占可言。原審認為併案犯行部分，與本案應無連續犯之裁判上一罪
    之關係，不能併予審判，核無不合，檢察官上訴意旨謂被告係另侵占承租之Ｅ六
    ─一七三號車輛等，請求併予審判，並指摘原判決不當。然該車輛實際為被告所
    有而靠行營業而已，已如上述，即難指其有侵占犯意，是其上訴仍難認有理由，
    應予駁回。應於本件確定後，退還併案機關另行依法處理。
七、據上論斷，應依刑事訴訟法第三百六十八條，判決如主文。
本案經檢察官李進誠到庭執行職務。
中    華    民    國      九十     年      十一      月      二十六     日
                    臺灣高等法院刑事第十三庭
                                          審判長法  官  蔡    燉
                                                法  官  盧  彥  如
                                                法  官  黃  聰  明
右正本證明與原本無異。
不得上訴。
                                                書記官  錢  艷  鳳
中    華    民    國      九十     年      十一      月       二十七    日


司法院資訊處製作；財團法人民間司法改革基金會備份。
